臺灣苗栗地方法院刑事判決　　　　　　　100年度訴字第355號
公　訴　人　臺灣苗栗地方法院檢察署檢察官
被　　　告　黃偉達
上列被告因違反森林法等案件，經檢察官提起公訴 （100年度偵
字第351號、100年度偵字第1734號），本院判決如下：
    主  文
黃偉達攜帶兇器竊取森林主產物，累犯，處有期徒刑壹年。扣案
開山刀壹支沒收。又竊取森林主產物，為搬運贓物使用車輛，累
犯，處有期徒刑壹年，併科罰金新臺幣肆仟肆佰零捌元，罰金如
易服勞役，以新臺幣壹仟元折算壹日。應執行有期徒刑壹年捌月
，併科罰金新臺幣肆仟肆佰零捌元，罰金如易服勞役，以新臺幣
壹仟元折算壹日；扣案開山刀壹支沒收。
    事  實
一、黃偉達前犯竊盜案件，經本院於民國98年3 月23日，以97年
    度易字第1096號判決有期徒刑6 月確定；又犯施用第一級毒
    品案件，經本院於98年8 月4 日，以98年度訴字第159 號判
    決有期徒刑7 月確定。嗣其上開二案，經本院以98年度聲字
    第891 號裁定應執行有期徒刑1 年確定，並於98年6 月24日
    入監、99年5 月16日執行完畢。詎猶不知悔改，復基於為自
    己不法所有之個別犯意，分別於下列時、地，藉由下述方式
    ，先、後竊取森林主產物，乃為警依法查獲各如下述：
（一）於100 年1 月7 日14時許，持客觀上足供兇器使用之開山
      刀1 支、小鋤頭1 支，在苗栗縣南庄鄉○○○段18地號土
      地，即由行政院農業委員會林務局新竹林區管理處（下稱
      新竹林管處）所管理之「南庄事業區第63林班地」國有林
      地內，竊取森林主產物牛樟樹殘材2 塊（共約重42公斤，
      查定價格新臺幣（下同）2,526 元）。得手後，欲以徒手
      滾動方式搬運前開牛樟樹殘材而不慎發出聲響，適為執行
      林地清查勤務之森林警察黃恩賜、吳永興等人發現而查獲
      ，並扣得開山刀1 支、手套1 雙、小鋤頭1 支及背架1 個
      。
（二）於100 年3 月15日凌晨深夜，騎乘車號IGC-931 號普通重
      型機車前往苗栗縣南庄鄉○里○段74地號土地，即由新竹
      林管處所管理之「南庄事業區第46林班地」國有林地內，
      以不詳方式竊取森林主產物牛樟樹殘材4 塊（共約重19.5
      公斤，查定價格1,102 元），並將其中1 塊放置於該機車
      座墊之置物箱內，餘3 塊則裝於黑色塑膠袋內並擺放在機
      車之腳踏板上，而竊取得手。同日3 時10分許，於回程中
      行經苗栗縣南庄鄉○○村○里○段○○道路時，查覺前方
      有疑似車燈光線，於倉促中將裝有3 塊牛樟樹殘材之黑色
      塑膠袋丟置於產業道路旁，並加速駛離，然旋遭執行林地
      清查埋伏勤務之森林警察伍玉達發現其行跡可疑予以攔查
      ，並取得其同意後搜索上開機車，於機車座墊之置物箱內
      發現牛樟樹殘材1 塊，另於距查獲現場約15公尺處，發現
      另3 塊牛樟樹殘材，而查獲上情。
二、案經新竹林管處訴由苗栗縣警察局頭份分局報告、新竹縣警
    察局移送臺灣苗栗地方法院檢察署檢察官偵查起訴。
    理  由
壹、證據能力方面：
一、供述證據：
    按被告以外之人於審判外之言詞或書面陳述，除法律有規定
    者外，不得作為證據，刑事訴訟法第159 條第1 項固有明文
    。惟被告以外之人於審判外之陳述，雖不符同法第159 條之
    1 至第159 條之4 規定，而經當事人於審判程序同意作為證
    據，法院審酌該言詞陳述或書面陳述作成時之情況，認為適
    當者，亦得為證據；又當事人、代理人或辯護人於法院調查
    證據時，知有第159 條第1 項不得為證據之情形，而未於言
    詞辯論終結前聲明異議者，視為有前項之同意，同法第159
    條之5 亦有明定。而刑事訴訟法第159 條之5 的立法意旨在
    於傳聞證據未經當事人之反對詰問予以核實，原則上先予排
    除。惟若當事人已放棄反對詰問權，於審判程序中表明同意
    該等傳聞證據可作為證據；或於言詞辯論終結前未聲明異議
    ，基於尊重當事人對傳聞證據之處分權，及證據資料愈豐富
    ，愈有助於真實發見之理念，上開傳聞證據亦均得資為證據
    。查本案相關證人於審判外之陳述，悉未經被告於本院言詞
    辯論終結前就其證據能力而為聲明異議；兼以本院自形式上
    察其作成、取得當時之外部情況，亦俱無「任意性」或「信
    用性」違反而顯然不適當之情形，致均與刑事訴訟法第159
    條之5 第2 項之規定相符。因認關此證人於審判外之陳述，
    均有證據能力，而毋庸再依刑事訴訟法第159 條之1 至同法
    第159 條之4 等規定為個別性之斟酌。
二、非供述證據：
    除供述證據以外，其餘業經本院援為後開事實認定之「非供
    述證據」，均核無公務員違法採證之情形，且業經本院於審
    判期日，依刑事訴訟法第164 條、第165 條等規定，踐行證
    據調查之法定程序，則其證據能力之具備甚明。
貳、實體方面：
一、事實認定：
（一）被告黃偉達於100 年1 月7 日竊取森林主產物牛樟樹殘材
      2 塊部分【即事實欄一、（一）部分】：
    1.訊據被告黃偉達固坦認於100 年1 月7 日下午2 時許，攜
      帶開山刀1 支，前往苗栗縣南庄鄉橫屏背18地號土地，即
      由新竹林管處管理之「南庄事業區第63林班地」國有林地
      內等事實，惟矢口否認有在上開地點竊取牛樟樹殘材2 塊
      之犯行。辯稱：伊係因有人要買櫻花樹而上山，途中因口
      渴才沿著水管走到林班地內，並不是去找牛樟樹，也沒有
      看到牛樟樹的殘材云云。
    2.查事實欄一、（一）所述牛樟樹殘材2 塊之砍伐地點，均
      係坐落於苗栗縣南庄鄉橫屏背18地號土地（97ＴＷＤ、座
      標：Ｘ：256358、Ｙ：0000000 ），屬於新竹林管處所管
      理之「南庄事業區第63林班地」之國有林地等事實，業據
      證人即新竹林管處大湖工作站之林政技術士彭兆炎於100
      年1 月7 日警詢時證述明確（見100 年度偵字第351 號卷
      第15、16頁），並有卷附會勘紀錄、座標位置圖、地籍圖
      、土地登記謄本及扣案牛樟殘材2 塊之贓物認領保管單1
      件附於偵查卷內可參（見100 年度偵字第351 號卷第24、
      34至37頁）。堪認該牛樟樹殘材2 塊，應屬於森林法所明
      定國有林地內之森林主產物無誤。
    3.依證人即查獲本件之森林警察黃恩賜於100 年2 月14日偵
      訊時證稱：伊當天係值勤林地巡視工作，原本有4 位同仁
      一起上去，伊與證人吳永興走在前面，當伊要走到南庄事
      業區第63林班時，就聽到木頭掉落地面的聲響，於是就朝
      發出聲響處快跑過去察看，靠近林班地的入口處有1 顆大
      石頭，已經在林班地內，伊就躲在大石頭底下觀看，約1
      分鐘左右，就看到被告走下來，伊就上前表明伊的身分，
      並詢問被告為何到該處，之後走到被告出現的地方，在那
      邊就看到有1 塊牛樟木殘材。經檢視該木頭後，發現木頭
      上有撞擊石頭後之痕跡，現場還有石頭被撞擊而破碎的新
      痕跡。另外在伊躲藏的大石頭處有看到一個背架，被告身
      上則拿一把刀，後來伊繼續往上方走，就發現一棵牛樟樹
      的樹根都已經被挖斷，樹根被挖開，那棵牛樟原本應該就
      是在那邊被挖的等語（見100 年度偵字第351 號卷第66頁
      ）；另證人即查獲當時亦在現場之吳永興於同日偵訊時亦
      具結證稱：當時係證人黃恩賜先跑過去，伊則在後面，而
      查獲過程就如證人黃恩賜前開所述等語（見100 年度偵字
      第351 號卷第67頁）明確。互核證人前開證述內容及偵查
      卷附編號10至12之「牛樟木滾下痕跡」、「牛樟木撞擊到
      石頭新痕跡」等現場照片（見100 年度偵字第351 號卷第
      34 、35 頁）可推知，證人黃恩賜當時所聽聞之「木頭掉
      落地面之聲響」，應係被告以徒手滾動方式搬運該牛樟樹
      殘材時不慎發出。蓋依證人黃恩賜於本院審理時所證稱：
      63號林班地是在深山裡，不屬於登山路線，亦非加里山登
      山口登山路線，一般的登山客是不會前往，只有一個小徑
      ，僅有些當地的居民偶爾會去那邊找水源。查獲現場除被
      告之外並無發現其他人在場。伊當時聽到木頭掉落地面的
      聲音，就跑去發出聲響處查看，發現被告剛從木頭掉落的
      地方走出來，相距木頭位置僅約1 、2 公尺遠。被告身上
      除攜帶1 支開山刀外，其身旁則另有附著泥土的手套1 雙
      ，以及距被告約10幾公尺處之背木頭的背架1 個等語（見
      本院卷第92至98頁），可知證人黃恩賜等人係在偶然聽聞
      木頭掉落地面之聲響後，始趕往查獲現場埋伏，則客觀上
      已排除該發出聲響之人因預見警方查緝，先行逃往他處之
      情況，且該地點既非登山路線且位處於深山內，查獲當時
      被告又正從前開牛樟樹殘材掉落處走出來，身上並附著泥
      土，身旁或附近則有扣案沾有泥土之手套1 雙、背架1 個
      、開山刀1 支及小鋤子1 支等物，則由上開證據研判扣案
      之牛樟樹殘材2 塊應係被告所竊取，要屬無疑。
    4.至被告雖辯稱：伊係因有人要買櫻花樹才上山，途中因為
      口渴才沿著水管走到林班地內，並不是去找牛樟樹云云。
      惟依卷附森林警察隊新竹分隊職務報告及現場照片7 張（
      見本院卷第49至53頁）所示，本件查獲地點並無種植櫻花
      樹；且佐以證人黃恩賜於審理時所證述：查獲時並沒有發
      現被告有喝水的器具，且查獲地點附近亦沒有河水等語（
      見本院卷第95頁），則被告辯稱因要買櫻花樹才上山，後
      因口渴才走進林班地內云云，顯有可疑。甚且，質之被告
      其所謂欲購買櫻花樹之買主及賣主部分，被告僅籠統回答
      ：「（問：你當天聯絡那個買主？）淡水的陳聯壽老闆，
      地址我不知道，他說有無5 公分以上的櫻花樹？我就去看
      樹，但我不知道地號，他也沒有帶我去。（問：又沒有人
      帶你去，你怎麼知道看的是陳老闆的地？）買主是姓陳，
      賣主是我朋友的親戚，我不知道他名字，我知道我朋友是
      阿洪，但不知道他詳細的地址，他住東河。（問：你都沒
      有真實的資料，如何供法院參考？）我有買主的名片。（
      問：法院問你的是賣主？）我不曉得他地址。」云云（見
      本院卷第34頁）；惟衡諸常情，倘被告確實係為仲介櫻花
      樹之買賣而上山，則其上山前理應事先獲悉賣主之真實姓
      名、電話或地址等資料，以供後續聯繫買賣事宜，且與買
      賣雙方初步議定欲前往查看該櫻花樹時，亦應委由該賣主
      或綽號「阿洪」之友人帶路，以免錯認買賣之標的，故被
      告前開所述情節顯與常情相違，而不足採。
（二）被告黃偉達於100 年3 月15日竊取森林主產物牛樟樹殘材
      4 塊部分【即事實欄一、（二）部分】：
    1.訊據被告黃偉達固承認確有於100 年3 月15日凌晨深夜，
      前往苗栗縣南庄鄉○里○段74地號土地，即由新竹林管處
      管理之「南庄事業區第46林班地」國有林地內，使用車號
      IGC-931 號普通重型機車搬運牛樟樹殘材1 塊，惟辯稱：
      另外裝置於黑色塑膠袋之3 塊牛樟樹殘材乃與其無關云云
      。
    2.經查，事實欄一、（二）所述牛樟樹殘材4 塊原所在地點
      ，係坐落於南庄鄉○里○段74地號土地（97ＴＷＤ、座標
      ：Ｘ：255547、Ｙ：0000000 ），屬於新竹林管處所管理
      之「南庄事業區第46林班地」之國有林地等事實，業據證
      人即新竹林管處大湖工作站之南庄分站技術士潘善歆於10
      0 年3 月15日警詢時證述明確（見100 年度偵字第1734號
      卷第10、11頁），並有卷附會勘紀錄、座標位置圖、地籍
      圖、土地登記謄本及扣案牛樟殘材4 塊之贓物認領保管單
      1 件附於偵查卷內可參（見100 年度偵字第1734號卷第25
      、26、38至40頁）。堪認該牛樟樹殘材4 塊，亦屬於森林
      法所明定國有林地內之森林主產物。
    3.其次，證人即查獲本件之森林警察伍玉達於審理時所證稱
      ：伊於100 年3 月15日凌晨3 時許，在南庄加里山段產業
      道路上埋伏，因為常有人會去偷木頭，那個地段比較熱門
      ，伊和同事吳時欣、邱曉志一起開車前往，當時係由伊駕
      駛，行經一個大轉彎時發現有車燈，就覺得這個一定有問
      題，因為進去裡面都沒有住戶，裡面是林道，所以進去出
      來的人一定是有問題，不是去打獵就是去偷木頭，然後伊
      就把被告的機車擋住，先盤查，問他來這邊做什麼，伊有
      請他主動開摩托車的置物箱，當場就看到有1 塊牛樟在置
      物箱裡面，還有1 小塊的靈芝。之後伊再往上找，用走的
      差不多15公尺左右，有1 個黑色的垃圾袋，印象好像是有
      4 、5 塊的牛樟，但都是已經包好的，伊初步研判是認為
      被告看到伊的車子上來，就直接把那個垃圾袋丟到路邊。
      另被告遭查獲地點再往上方，就是林班地等語（見本院卷
      第100 、101 頁）。證人伍玉達前開證述核與卷附偵查卷
      附編號1 、2 、4 至6 之現場照片（見100 年度偵字第17
      34號卷第28至30頁）相符，應堪採信。足見被告於100 年
      3 月15日凌晨3 時許，行經南庄加里山段產業道路時，因
      行跡可疑遭證人伍玉達等人攔下盤查，並當場自被告所騎
      乘之機車座墊置物箱內，起獲扣案之牛樟樹殘材1 塊（重
      量約2 台斤），嗣於查獲地點往前約15公尺路邊，另發現
      以黑色塑膠袋包裏之牛樟樹殘材3 塊等事實，參以被告復
      自承機車置物箱內之1 塊牛樟樹殘材係伊於「南庄事業區
      第46林班地」所竊取（見本院卷第66頁），故堪信前開4
      塊牛樟樹殘材應均係被告以不詳方式在「南庄事業區第46
      林班地」內所竊得。
    4.被告雖一再辯稱，除置物箱內起獲牛樟樹殘材1 塊部分係
      伊竊取外，另3 塊部分則與其無關云云。惟查：
      (1)依證人潘善歆到庭證稱：「（問：車上查獲那一塊有沒
        有拿去做比對？）有，由於我們常常要進進出出，有兩
        塊我認出來是在我們管轄，南庄46林班裡面。（問：怎
        麼比對？）就是我們用斷面，搬到現場去看。（問：比
        對結果怎麼樣？）就是跟那個鋸痕吻合。（問：【提示
        100 偵字第1734號卷第36、37頁】這就是你們拿去比對
        的結果嗎？）是。（問：所以是吻合的？）對，那照片
        完完全全的密合在一起。（問：36號卷上面的那個鋸子
        ，也是你們在比對現場附近發現的嗎？）是。（問：你
        剛剛有講到，你剛開始看兩塊，是你那時去巡查的時候
        就認出來的？）是，那兩塊在路邊。（問：是在那裡的
        路邊？）在我們林班地，我們有巡視路線，常常看到那
        兩塊。（問：就是46林班地的路邊？）是。（問：所以
        那兩塊你確定是在46林班地裡面？）是。」等語明確，
        並有卷附現場比對照片1 張附卷（見100 年度偵字第17
        34號卷第36頁）可憑，足見被告放置於牛樟樹殘材1 塊
        與黑色塑膠袋內之另3 塊牛樟樹殘材均係來自「南庄事
        業區第46林班地」。
      (2)又被告於100 年3 月15日偵訊時另供稱：「（問：在附
        近10公尺有發現3 塊牛樟殘材？）對。我跟警察說路旁
        也有牛樟殘材在那邊，他們就上去看，有3 塊牛樟殘材
        ，還有衣服1 件。」等語（見100 年度偵字第1734號卷
        第60頁）。顯見被告早已知悉黑色塑膠袋內裝有牛樟樹
        殘材。又依偵查卷附編號4 現場照片（見100 年度偵字
        第1734號卷第29頁）及證人伍玉達於本院審理時證述：
        「（問：你剛剛有提到說，這一般在路上如果有看到牛
        樟，都會被人家撿走？）對。（問：不可能留在現場？
        ）對。（問：為什麼？）因為這個牛樟市面上，如果以
        地區來講的話，苗栗南庄地區都會拿去賣，因為牛樟可
        以培菌做牛樟芝。（問：你查獲到被告他的車子的地點
        ，到發現你剛剛講的那個黑色塑膠袋，大概隔多遠？）
        差不多15公尺以內。（問：當時是凌晨3 點嗎？）對。
        （問：看到那個垃圾袋的時候，是一望即知那個垃圾袋
        ，還是說還要翻找，才找的到這個垃圾袋？）一看就知
        道是個垃圾袋。（問：一看就知道有東西放在路邊？）
        對。（問：所以並沒有被人家藏的好好的放在路邊？）
        沒有。」等語（見本院卷第102 至103 頁），可知牛樟
        樹殘材因可培菌牛樟芝而具有極高之經濟價值，不可能
        在一般路旁即可拾獲，且衡諸常情，倘該牛樟樹係第三
        人自「南庄事業區第46林班地」內竊取後遺留在該處，
        理應係將該黑色塑膠袋藏匿妥當，以利其事後搬運下山
        ，豈會任意丟置於路旁顯眼處？尤以此3 塊牛樟樹殘材
        與被告騎乘之機車置物箱內之1 塊牛樟樹殘材均源自「
        南庄事業區第46林班地」，發現該塑膠袋地點與被告遭
        警員查獲處又僅相距15公尺遠，則由此種種足可推論該
        塑膠袋應係被告於竊取得手而騎乘機車搬運贓物回途中
        ，查覺遠處有車燈光線，避免遭查緝，遂無暇再顧及贓
        物，於倉促、慌亂中丟置於路旁。故被告此部分辯解，
        應不足採信。
    5.至被告於準備程序時另辯稱：伊係凌晨上山係要與綽號「
      大頭」、「阿奇」之原住民一起去打獵，另3 塊牛樟樹殘
      材伊有看到，如果能載的話，也願意載，但是伊機車載不
      下云云（見本院卷第57頁）。惟如被告確實係上山打獵則
      何以未攜帶任何打獵之工具，復未能如實交代綽號「大頭
      」、「阿奇」等原住民之年籍資料供本院查證，且觀諸偵
      查卷附編號5 、6 之現場照片（見100 年度偵字第1734號
      卷第30頁）所示，該3 塊牛樟樹殘材係裝在一般市面上常
      見之大型垃圾袋內，依卷附新竹林管區100 年3 月21日竹
      授湖政字第1002691486號函暨函附殘材材積表所載（見10
      0 年度偵字第1734號卷第69、70頁），扣案之4 塊牛樟樹
      殘材總重量僅19.5公斤，材積亦僅0.018 立方公尺，以普
      通重型機車搬運並無困難，故被告前開所辯，亦不足取。
（三）綜上，被告所辯，核無足採；本案事證明確，被告有如本
      判決事實欄所載之犯行，洵堪認定。至公訴意旨另指事實
      欄一、（二）部分，被告係攜帶客觀上足供兇器使用之鋸
      子1 支而竊取，並有扣案之鋸子為證；惟被告否認該鋸子
      為其所有，且扣得鋸子上亦查無被告之指紋，卷內復無證
      據足證被告曾持該鋸子前往「南庄事業區第46林班地」砍
      伐牛樟樹等事實，自難僅憑警方事後前往上開林班地現場
      發現並查扣鋸子1 支，即認被告有公訴意旨所指之犯行，
      併此敘明。
二、論罪科刑：
（一）按刑法第321 條第1 項第3 款之攜帶兇器竊盜罪，係以行
      為人攜帶兇器竊盜為其加重條件，此所謂兇器，其種類並
      無限制，凡客觀上足對人之生命、身體、安全構成威脅，
      具有危險性之兇器均屬之，且祇須行竊時攜帶此種具有危
      險性之兇器為已足，並不以攜帶之初有行兇之意圖為必要
      （最高法院79年台上字第5253號判例意旨參照）。查本件
      被告為事實欄一、（一）所示犯行時所持之開山刀1 支、
      小鋤頭1 支等物，均係金屬製造，質地堅硬，造型多有銳
      角且易於握取、運使，足以殺傷人之生命、身體，為具有
      危險性之兇器，有扣案物照片及扣押物品清單在卷可佐（
      參100 年度偵字第351 號卷第31頁、本院卷第20頁），均
      屬刑法所謂兇器甚明。又刑法第321 條業經立法院修正通
      過，由總統於100 年1 月26日以華總一義字第0990015506
      1 號令公布，自100 年1 月28日起生效，修正前刑法第32
      1 條第1 項原規定：「犯竊盜罪而有左列情形之一者，處
      6 月以上5 年以下有期徒刑... 」，而新修正刑法第321
      條第1 項則規定：「犯竊盜罪而有左列情形之一者，處6
      月以上5 年以下有期徒刑，得併科新臺幣10萬元以下罰金
      ... 」，比較新舊法，顯然新修正刑法第321 條之加重竊
      盜罪，法定刑部分增加得併科罰金之規定，對被告不利，
      依刑法第2 條第1 項所揭櫫之「從舊從輕」原則，本院當
      以100 年1 月26日修正公布前之刑法第321 條第1 項，為
      被告本案犯罪所應適用、處斷之法條罪名。
（二）次按森林係指林地及其群生竹、木之總稱。而所謂森林主
      產物，依國有林林產物處分規則第3 條第1 款之規定，係
      指生立、枯損、倒伏之竹木及餘留之根株、殘材而言。是
      森林主產物，並不以附著於其生長之土地，仍為森林構成
      部分者為限，尚包括已與其所生長之土地分離，而留在林
      地之倒伏竹、木、餘留殘材等。至其與所生長土地分離之
      原因，究係出於自然力或人為所造成，均非所問。他人盜
      伐後未運走之木材，仍屬於林地內之森林主產物。森林法
      第50條所定竊取森林主、副產物之竊取云者，即竊而取之
      之謂，並不以自己盜伐者為限，縱令係他人盜伐而仍在森
      林內，既未遭搬離現場，自仍在管理機關之管領力支配下
      ，如予竊取，仍為竊取森林主產物，應依森林法之規定論
      處（最高法院93年台上字第860 號判例意旨可資參照）。
      準此，本件事實欄之牛樟樹殘材應係森林之主產物，且事
      實欄一、（一）至（二）部分，被告黃偉達均已將所竊取
      之森林主產物置於其實力支配之下，並分別為徒手滾動搬
      運贓物，或搬運贓物使用車輛等情，應無疑義。
（三）核被告黃偉達就事實欄一、（一）所示部分，係犯森林法
      第50條攜帶兇器竊取森林主產物罪，應依修正前刑法第32
      1 條第1 項第3 款論處；就事實欄一、（二）所示部分，
      係犯森林法第52條第1 項第6 款之為搬運贓物，使用車輛
      之加重竊取森林主產物罪，又被告此部份所為雖亦構成森
      林法第50條之竊取森林主產物罪，應依刑法第320 條第1
      項之竊盜罪論處，惟森林法第52條第1 項第6 款之規定為
      同法第50條之特別規定，依特別法優於普通法之法規競合
      關係，應優先適用森林法第52條第1 項第6 款規定論罪，
      不再論以森林法第50條之罪。又被告先後所犯如事實欄一
      、（一）至（二）所示部分，犯意各別，行為互殊，應予
      分論併罰。另被告有詳如事實欄所示之前科紀錄等情，有
      臺灣高等法院被告前案紀錄表1 份在卷可稽（參本院卷第
      5 頁至第14頁），其於前案執行完畢後5 年內故意再犯本
      件有期徒刑以上之罪，應論以累犯，並依法加重其刑。爰
      審酌被告正值青壯，不思正當工作謀生，前亦已有多次竊
      盜、贓物等前科，素行不佳，猶不知悔改，竟不思守法自
      制，循正當途徑獲取所需，僅為個人私利即起意竊取森林
      主產物，並對於森林保育與國家財產已造成損害，而犯後
      未見悔意，實不宜寬貸，並衡及其犯罪動機、目的、所生
      危害等一切情狀，分別量處如主文所示之刑。又森林法第
      52條第1 項所載併科贓額2 倍以上5 倍以下之罰金，其贓
      額之計算，以原木山價為準，有最高法院47年台上字第10
      95號判例可資參照。本件事實欄一、（二）所示被害牛樟
      樹殘材4 塊之山價為1,102 元，有行政院農業委員會林務
      局新竹林區管理處100 年3 月30日竹授湖政字第10026916
      95號函暨所附森林主副產物被害價格查定書、國有林林產
      物價金查定書、林產處分生產費用查定明細表、運材卸貯
      作業各1 份在卷可參（見100 年度偵字第1734號卷第75至
      82頁），再森林法於87年5 月27日修正時，相關罰金之條
      文均已修正為以新臺幣為罰金之單位，雖同法第52條未予
      明示，仍規定「併科贓額2 倍以上5 倍以下罰金」，惟同
      法之罰金條文既已經全部修正為以新臺幣為貨幣單位，解
      釋上該條文之貨幣單位應與其他條文相同，故本院審酌被
      告上述犯案情節，認應併科其贓額4 倍之罰金為適當，依
      此核算結果為4,408 元，又森林法第52條第1 項關於併科
      罰金部分，係以贓額之倍數為準據，自屬刑法第33條第5
      款之特別規定，故仍應計算至百元以下（最高法院95年度
      台上字第2020號判決意旨參照），是爰就被告所犯之竊取
      森林主產物，為搬運贓物使用車輛罪部分，併科罰金4,40
      8 元，並諭知易服勞役之折算標準；暨定其應執行之刑，
      以資懲儆。末按供犯罪所用，以屬於犯罪行為人者為限，
      得沒收之，刑法第38條第1 項第2 款、第3 項定有明文。
      扣案之開山刀1 支係被告所有，業據被告供承在卷（見本
      院卷第113 頁），且係供犯事實欄一、（一）所示犯罪時
      所攜帶之物，亦已如前述，自應依刑法第38條第1 項第2
      款之規定宣告沒收。至其餘扣案物，或無證據證明為被告
      所有，或未能證明係供被告犯罪所用，爰均不予宣告沒收
      ，附此敘明。
據上論斷，應依刑事訴訟法第299 條第1 項前段，森林法第50條
、第52條第1 項第6 款，刑法第2 條第1 項前段、第11條前段、
修正前第321 條第1 項第3 款、第47條第1 項、第42條第3 項、
第38條第1 項第2 款、第51條第5 款，刑法施行法第1 條之1 ，
判決如主文。
本案經檢察官盧明軒到庭執行職務。
中    華    民    國   100    年    10    月    18    日
            刑事第三庭審判長法  官  魏宏安
                            法  官  陳文貴
                            法  官  游欣怡
以上正本證明與原本無異。
如不服本判決應於收受判決後10日內向本院提出上訴書狀，並應
應敘述具體理由。其未敘述上訴理由者，應於上訴期間屆滿後20
日內向本院補提理由書（均須按他造當事人之人數附繕本）「切
勿逕送上級法院」。
中    華    民    國   100    年    10    月    18    日
                            書記官  涂村宇
附錄論罪科刑法條：
森林法第50條
（竊取森林主、副產物罪）
竊取森林主、副產物，收受、搬運、寄藏、收買贓物或為牙保者
，依刑法規定處斷。
修正前中華民國刑法第321條
（加重竊盜罪）
犯竊盜罪而有下列情形之一者，處 6 月以上、5 年以下有期徒
刑：
一、侵入住宅或有人居住之建築物、船艦或隱匿其內而犯之者。
二、毀越門扇、牆垣或其他安全設備而犯之者。
三、攜帶兇器而犯之者。
四、結夥三人以上而犯之者。
五、乘火災、水災或其他災害之際而犯之者。
六、在車站、埠頭、航空站或其他供水、陸、空公眾運輸之舟、
    車、航空機內而犯之者。
前項之未遂犯罰之。
森林法第52條
（加重竊取森林主、副產物罪）
竊取森林主、副產物而有左列情形之一者，處 6 月以上 5 年以
下有期徒刑，併科贓額 2 倍以上 5 倍以下罰金：
一、於保安林犯之者。
二、依機關之委託或其他契約，有保護森林義務之人犯之者。
三、於行使林產採取權時犯之者。
四、結夥二人以上或僱使他人犯之者。
五、以贓物為原料，製造木炭、松節油、其他物品或培植菇類者
    。
六、為搬運贓物，使用牲口、船舶、車輛，或有搬運造材之設備
    者。
七、掘採、毀壞、燒燬或隱蔽根株，以圖罪跡之湮滅者。
八、以贓物燃料，使用於礦物之採取，精製石灰、磚瓦或其他物
    品之製造者。
前項未遂犯罰之。
第 1 項第 5 款所製物品，以贓物論，沒收之。